臺灣高等法院刑事判決　　　　　　　　99年度上訴字第4306號
上　訴　人
即　被　告　莊勝雄
選任辯護人　林嫦芬律師
上列上訴人因違反毒品危害防制條例案件，不服臺灣板橋地方法
院99年度訴字第2257號，中華民國99年10月21日第一審判決（起
訴案號：臺灣板橋地方法院檢察署99年度偵字第17284號），提
起上訴，本院判決如下：
    主  文
原判決撤銷。
莊勝雄販賣第二級毒品，累犯，處有期徒刑參年拾月；未扣案之
販賣毒品所得新臺幣貳仟伍佰元沒收，如全部或一部不能沒收時
，以其財產抵償之，未扣案之門號0000000000號行動
電話手機壹支（含SIM卡壹張）沒收，如全部或一部不能沒收時
，追徵其價額。又販賣第二級毒品，累犯，處有期徒刑參年拾月
；未扣案之販賣毒品所得新臺幣貳仟伍佰元沒收，如全部或一部
不能沒收時，以其財產抵償之，未扣案之門號00000000
00號行動電話手機壹支（含SIM卡壹張）沒收，如全部或一部
不能沒收時，追徵其價額。應執行有期徒刑柒年肆月；未扣案之
販賣毒品所得新臺幣伍仟元沒收，如全部或一部不能沒收時，以
其財產抵償之，未扣案之門號0000000000號行動電話
手機壹支（含SIM卡壹張）沒收，如全部或一部不能沒收時，追
徵其價額。
    事  實
一、莊勝雄前因施用毒品案件，經臺灣板橋地方法院以98年度簡
    字第6141號判決判處有期徒刑3月確定；復因施用毒品案件
    ，經臺灣桃園地方法院以98年度桃簡字第1072號判決判處有
    期徒刑3月確定；上揭2罪，復經臺灣桃園地方法院以98年度
    聲字第3966號定應執行刑為有期徒刑5月確定，於民國98年1
    2月17日易科罰金執行完畢。又因施用毒品案件，經臺灣士
    林地方法院以98年度湖簡字第829號判決判處有期徒刑4月確
    定，並於99年4月6日易科罰金執行完畢。
二、莊勝雄明知甲基安非他命係毒品危害防制條例第2條第2項第
    2款所列之第二級毒品，依法不得持有、販賣，竟意圖營利
    ，基於販賣第二級毒品之犯意，於99年4月12日下午3時33分
    許，以其所使用之門號0000000000號行動電話，與方致閔所
    使用之門號0000000000號行動電話聯絡後，於同日下午7時
    31分許，在臺北縣板橋市（已改制新北市板橋區，下仍稱板
    橋市○○○路○段182巷7弄1之3號方致閔住處樓下，以新臺
    幣（下同）2,500元之價格，販賣甲基安非他命1包（重量約
    1公克）予方致閔1次。復基於販賣第二級毒品牟利之犯意，
    另於同年月13日晚上11時58分許，以相同方式與方致閔聯絡
    後，於翌（14）日凌晨0時10分許，在同一地點，以2,500元
    之價格，販賣甲基安非他命1包（重量約1公克）予方致閔1
    次。嗣於99年6月9日下午6時13分許，在板橋市縣○○道○段
    127巷19號3樓住處為警執行搜索而查獲，並扣得甲基安非他
    命1包（淨重0.386公克，驗餘淨重0.3858公克）、吸食器1
    組、安非他命玻璃球吸食器1顆、門號0000000000號行動電
    話1支（含SIM卡1張）等物。
三、案經臺北市政府警察局內湖分局移送臺灣板橋地方法院檢察
    署檢察官偵查起訴。
    理  由
壹、證據能力部分：
一、按檢察官職司追訴犯罪，就審判程序之訴訟構造而言，檢察
    官係屬與被告相對立之當事人一方，偵查中對被告以外之人
    所為之偵查筆錄，或被告以外之人向檢察官所提之書面陳述
    ，性質上均屬傳聞證據。理論上，如未予被告反對詰問、適
    當辯解之機會，一律准其為證據，似有違當事人進行主義之
    精神，對被告之防禦權亦有所妨礙；然而現階段刑事訴訟法
    規定檢察官代表國家偵查犯罪、實施公訴，必須對於被告之
    犯罪事實負舉證之責，依法其有訊問被告、證人及鑑定人之
    權，證人、鑑定人且須具結，而實務運作時，偵查中檢察官
    向被告以外之人所取得之陳述，原則上均能遵守法律規定，
    不致違法取供，其可信性極高，為兼顧理論與實務，乃於修
    正刑事訴訟法時，增列第159條之1第2項，並於92年9月1日
    施行，明定被告以外之人於偵查中向檢察官所為陳述，除顯
    有不可信之情況者外，得為證據（最高法院94年度台上字第
    7416號判決意旨參照）。查證人方致閔於偵查中經具結後向
    檢察官所為之陳述，既非檢察官不法取供而得，而其當時所
    為陳述，尚無顯不可信之情況，並經本院於審判期日依法進
    行證據之調查、辯論，當事人於訴訟上程序權利，已受保障
    ，則其於偵查中所為之證述有證據能力。
二、被告以外之人於審判外之陳述，雖不符合刑事訴訟法第159
    條之1至第159條之4之規定，但經當事人於審判程序同意作
    為證據，法院審酌該言詞陳述或書面陳述作成時之情況，認
    為適當者，亦得為證據；當事人、代理人或辯護人於法院調
    查證據時，知有第159條第1項不得為證據之情形，而未於言
    詞辯論終結前聲明異議者，視為有前項之同意；刑事訴訟法
    第159條之5定有明文。本件檢察官、上訴人即被告莊勝雄及
    其辯護人對於本判決下列所引用其他各項被告以外之人於審
    判外之陳述（含書面陳述），於本院準備程序均表示無意見
    而不予爭執（見本院卷第28頁反面），且迄至言詞辯論終結
    前亦未再聲明異議，本院審酌上開證據資料製作時之情況，
    尚無違法不當及證明力明顯過低之瑕疵之情形，依前述規定
    認例外均具有證據能力，且經本院於審判期日依法進行證據
    之調查、辯論，當事人於訴訟上程序權利，已受保障，先予
    敘明。
貳、認定事實所憑之證據及理由：
一、上開事實，業據被告於原審及本院行準備程序、審理時均坦
    承不諱，核與證人方致閔於警詢及偵查中之證言相符，復有
    臺灣板橋地方法院99年聲監字第270號、99年聲監續字第337
    號通訊監察書、臺北市政府警察局內湖分局偵查隊通訊監察
    譯文（見偵查卷第39至42、49至50頁）、臺北市政府警察局
    內湖分局搜索扣押筆錄、交通部民用航空局航空醫務中心毒
    品鑑定書（見偵查卷第10頁、原審卷第27頁）附卷可稽，及
    甲基安非他命1包（淨重0.386公克，驗餘淨重0.3858公克）
    等物扣案可資佐證，足認被告自白與事實相符，堪以採信。
二、至被告雖一度辯稱：伊係與方致閔合資購買甲基安非他命，
    並未因此獲利云云。惟按一般民眾普遍認知甲基安非他命等
    麻醉藥品之非法交易，政府一向查禁森嚴，且重罰不寬貸，
    衡諸常情，倘非有利可圖，絕無平白甘冒被嚴查重罰高度風
    險之理，從而，舉凡其有償交易，除足反證其確另基於某種
    非圖利本意之關係外，通常尚難因無法查悉其販入價額作為
    是否高價賣出之比較，諉無營利之意思，阻卻販賣犯行之追
    訴（最高法院84年4月18日84年度第3次刑事庭會議決議意旨
    參照）。又以販賣甲基安非他命係違法行為，非可公然為之
    ，且有其獨特之販售通路及管道，復無公定價格，容易增減
    分裝之份量，而每次買賣之價量，可能隨時依雙方關係深淺
    、資力、需求量及對行情之認知、來源是否充裕、查緝鬆嚴
    、購買者被查獲時供述購買對象之可能風險評估等，而異其
    標準，非可一概而論。且被告於原審及本院已坦承：「（問
    ：你賣甲基安他命給方致閔，你是否認為你沒有從中獲利？
    ）應該藥頭有給我優惠一些，可能是在原本的東西有多給我
    一些。那方致閔只分到1公克，多出來的都是我的獲利」、
    「我承認犯罪。方致閔叫我幫他拿東西回來，對方有多給我
    一些東西」（見原審卷第88頁及其反面、本院卷第53頁）。
    而證人方致閔於偵查中亦結證稱：0000000000號行動電話是
    伊使用，0000000000號行動電話是被告使用，99年4月12日
    下午3時33分及同日下午7時31分監聽譯文，是伊要用2,500
    元向被告購買1包淨重1公克之甲基安非他命，譯文中「公道
    伯」是指電子磅秤，譯文中「我問你的事情有問到了嗎」是
    在說購買毒品之事，被告在伊板橋市住處樓下將甲基安非他
    命交給伊，伊把錢2,500元交給被告；99年4月14日凌晨0時
    10分許之監聽譯文是伊要用2,500元向被告購買1包淨重1公
    克之甲基安非他命，譯文中「公道伯」是指電子磅秤，被告
    在伊板橋市住處樓下將甲基安非他命交給伊等語（見偵查卷
    第66頁），核與卷附之前揭通訊監察譯文內容相符，自應認
    本件被告與方致閔之交易模式，均係由方致閔撥打電話予被
    告後，被告即持甲基安非他命前往方致閔之住處樓下，並於
    交付所欲販賣之甲基安非他命之同時，向方致閔收取販賣毒
    品之款項至明，而非如一般合資購買之情形即由2人共同集
    資後，再推由被告前往購買而取得毒品後再行朋分。參以政
    府對毒品之查禁森嚴，刑罰甚重，衡情倘非有利可圖，絕無
    平白甘冒被嚴查重罰之高度風險，而為毒品有償交易之理，
    本件被告與方致閔並非至親，茍無利得，絕無甘冒重典，以
    原價出售甲基安非他命之理，是被告販入毒品之價格必較售
    出之價格低廉，而有從中賺取買賣差價牟利之意圖及事實，
    應堪認定。是被告上揭辯詞，顯係事後卸責之詞，要難採信
    。
三、綜上所述，本件事證已臻明確，被告犯行均堪認定，應予依
    法論科。
、論罪科刑及撤銷改判之理由：
一、核被告所為如事實欄所示之2次犯行，均係犯毒品危害防制
    條例第4條第2項之販賣第二級毒品罪。其販賣前持有甲基安
    非他命之低度行為，應為販賣之高度行為所吸收，不另論罪
    。被告所為上揭2次販賣第二級毒品犯行，犯意各別，行為
    互異，應予分論併罰。又被告有如事實欄所示之犯罪科刑暨
    執行情形，有本院被告前案紀錄表在卷可佐，其於受有期徒
    刑執行完畢後5年內，故意再犯本件有期徒刑以上之2罪，均
    為累犯，應依刑法第47條第1項規定加重其刑，惟因無期徒
    刑依法不得加重，僅就法定本刑有期徒刑及併科罰金部分加
    重其刑。再者，被告所為販賣第二級毒品甲基安非他命之犯
    行固值非難，惟衡以其販賣甲基安非他命之次數為2次，重
    量均為1公克左右，交易金額均為2,500元，且販賣對象單一
    ，危害程度當屬有限等情觀之，堪認被告所為2次販賣甲基
    安非他命之數量、金額均非甚鉅，以其情節而論，核與一般
    通常情形之販賣毒品係為求鉅額獲利或查獲之毒品多達數百
    、數千公克之情形有別，兼以被告於法院審理中坦承犯行，
    足認其尚有悔意，以其所犯毒品危害防制條例第4條第2項販
    賣第二級毒品罪之法定本刑為無期徒刑或7年以上有期徒刑
    ，得併科1,000萬元以下罰金，與其犯罪情節相較，仍屬情
    輕法重，客觀上足以引起一般同情，顯有堪資憫恕之處，本
    院認縱處以法定最低刑度猶嫌過重，爰依刑法第59條之規定
    減輕其刑，並先加後減之。
二、另按犯第4條至第8條之罪於偵查及審判中均自白者，減輕其
    刑，毒品危害防制條例第17條第2項定有明文；而所謂自白
    ，係指被告就犯罪事實承認自己刑事責任所為明示或默示之
    供述而言。而裁判上一罪之自白，須在全部犯行均於偵查及
    審判中自白始能成立，若僅自白其中一部分，或其中一部分
    不符合於偵查及審判中均自白，即無依該條例自白減輕之餘
    地（最高法院99年度台上字第7050號判決意旨參照）。查本
    件被告雖於原審99年10月7日審理時及本院審理中自白犯行
    ，然其於99年6月10日警詢時辯稱：「是我們兩個人合資去
    向別人購買毒品回來施用的，我並沒有販賣毒品給方致閔」
    云云（見偵查卷第21至22頁），於同日偵查中亦辯稱：「（
    是否有提供安非他命與他人？）沒有，我都是跟他人一起合
    資購買，也沒有販賣安非他命給他人…」云云（見同偵查卷
    第68頁），於同日聲請羈押法院訊問時則辯稱：「他（指方
    致閔）打電話給我，叫我去跟朋友拿毒品回來，由我先出錢
    ，買回毒品後，再跟方致閔平均分攤，分毒品給方致閔的時
    候，他才給我錢；我拿回來之後，他再拿磅秤出來秤說他要
    多少，他好像有先說要1公克的樣子；…（方致閔知道你跟
    何人拿毒品？）他不知道，我們2人都是一起合資，他就叫
    我去拿回來；…（你們2人合資購買過幾次？）2次左右，我
    們是事後才知道對方有在用二級毒品，之前不知道說可以一
    起買；方致閔會拿磅秤從我買到的包裝袋內分裝他要的毒品
    份量出去」云云（見原審聲羈卷第3頁反面至4頁），觀諸被
    告上揭於警詢及偵查中之歷次供述，其雖就曾2次交付甲基
    安非他命予方致閔乙節供承不諱，然從未坦承有販賣甲基安
    非他命予方致閔以營利之事實，尚難認其上揭供述係屬自白
    ，又遍翻全卷，均查無被告有於偵查中就販賣第二級毒品之
    事實自白犯罪之情，揆諸上揭說明，縱其於法院審理中自白
    犯行仍與上開規定之要件不符，而無從依該法條規定予以減
    刑，是被告及辯護人請求依上揭規定減刑，應有誤會，亦附
    此敘明。
三、原審認被告罪證明確，予以論罪科刑，固非無見。惟查：(一)
    按毒品危害防制條例第19條第1項規定所稱「追徵其價額」
    者，係指所沒收之物為金錢以外之其他財物而無法沒收時，
    因其實際價值不確定，應追徵其價額，使其繳納與原物相當
    之價額，並無以其財產抵償之問題。倘嗣後追徵其金錢價額
    ，不得結果而須以其財產抵償者，要屬行政執行機關依強制
    執行法執行之問題，既無不能執行之情形，自毋庸諭知「或
    以其財產抵償之」文句（最高法院100年度台上字第316號判
    決意旨參照）。原判決將未扣案之被告所有門號0000000000
    號行動電話1支（含SIM卡1張），於2次販賣第二級毒品主文
    項下及理由中宣告沒收時，贅載如全部或一部不能沒收時，
    以其財產抵償之，揆諸前揭說明，此部分諭知自有未當；(二)
    原判決援引「按以營利為目的販入毒品，經多次販賣後，持
    有剩餘毒品被查獲，其各次販賣毒品行為，固應合併處罰，
    惟該持有剩餘毒品之低度行為，應僅為最後一次販賣毒品之
    高度行為所吸收，不另論罪，則就該查獲之剩餘毒品，祇能
    於最後一次之販賣毒品罪宣告沒收銷燬，不得於各次販賣毒
    品罪均宣告沒收銷燬（最高法院92年度台上字第3258號判決
    意旨參照）」，對扣案之甲基安非他命1包（驗餘淨重0.385
    8公克）及包裝袋1只，在第2次販賣第二級毒品罪之主刑項
    下宣告沒收（見原判決第7頁）。惟該扣案之甲基安非他命1
    包係被告供自己施用乙節，業據被告於本院供明在卷（見本
    院卷第52頁反面），復查卷內亦無事證足認該甲基安非他命
    係被告以營利為目的所購入，自無援引前揭最高法院判決意
    旨之餘地。是扣案甲基安非他命1包（驗餘淨重0.3858公克
    ）及包裝袋1只，既與本件被告販賣甲基安非他命犯行無直
    接關聯性，自無從於本案併予宣告沒收，原判決仍諭知沒收
    ，亦有未洽。是被告上訴請求依毒品危害防制條例第17條第
    2項規定減輕其刑，雖無理由，惟原判決既有上開可議之處
    ，要屬不能維持，自應由本院撤銷改判。
四、爰審酌被告為一己私利，販售第二級毒品以營利，對於國民
    健康及社會秩序已生危害，併慮其販售毒品之次數、數量、
    所得利益，兼衡其智識程度、犯罪動機、目的手段及於法院
    審理時已坦承犯行、態度尚佳等一切情狀，分別量處有期徒
    刑3年10月，並定其應執行刑為有期徒刑7年4月。
五、沒收：
  (一)再按毒品危害防制條例第19條第1項規定，係採義務沒收主
    義，故販賣毒品所得之金錢，如能認定確係販賣毒品所得之
    款項，均應宣告沒收，不以當場搜獲扣押者為限，但因其並
    無「不問屬於犯人與否，沒收之」之特別規定，仍以沒收物
    屬於犯人所有者為限，始得依該規定予以沒收。而上開規定
    所稱「追徵其價額」者，必限於所沒收之物為金錢以外之其
    他財物而無法沒收時，始應追徵其價額，使其繳納與原物相
    當之價額。如所得財物為金錢而無法沒收時，應以其財產抵
    償之，而不發生追徵價額之問題（最高法院93年度台上字第
    1218號、第2670號、第2743號號判決要旨可資參照）。本件
    被告販賣第二級毒品予方致閔2次所得分別為2,500元，雖未
    扣案，仍應依毒品危害防制條例第19條第1項之規定宣告沒
    收，如全部或一部不能沒收時，以其財產抵償之。
  (二)被告販賣第二級毒品所使用之門號0000000000號行動電話1
    支（含SIM卡1張），係被告所有且供作販賣第二級毒品聯絡
    使用，業據被告於原審供述在卷（見原審卷第87頁），雖未
    扣案，然既無證據證明業已滅失，仍應依毒品危害防制條例
    第19條第1項規定宣告沒收，如全部或一部不能沒收時，追
    徵其價額。
  (三)扣案之甲基安非他命1包（驗餘淨重0.3858公克）及包裝袋1
    只、吸食器1組、安非他命玻璃球吸食器1顆、門號00000000
    00號行動電話1支（含SIM卡1張），因無證據可認與本件被
    告販賣第二級毒品有何關聯，故無庸宣告沒收，併此敘明。
據上論斷，應依刑事訴訟法第369條第1項前段、第364條、第299
條第1項前段，毒品危害防制條例第4條第2項、第19條第1項，刑
法第11條前段、第47條第1項、第59條、第51條第5款，判決如主
文。
本案經檢察官陳明光到庭執行職務。
中    華    民    國   100    年    3     月    8     日
                     刑事第五庭  審判長法  官  李英勇
                                       法  官  白光華
                                       法  官  崔玲琦
以上正本證明與原本無異。
如不服本判決，應於收受送達後10日內向本院提出上訴書狀，其
未敘述上訴之理由者並得於提起上訴後10日內向本院補提理由書
（均須按他造當事人之人數附繕本）「切勿逕送上級法院」。
                                       書記官  馬佳瑩
中    華    民    國   100    年    3     月    10    日
附錄本案論罪科刑法條
毒品危害防制條例第4條第2項
製造、運輸、販賣第二級毒品者，處無期徒刑或7年以上有期徒
刑，得併科新臺幣1千萬元以下罰金。